最高法院刑事判決　　　　　　　　　　　　　　　　九十一年度台上字第五八七號
　　上　訴　人　台灣高等法院台中分院檢察署檢察官
　　被　　　告　乙○○
　　　　　　　　甲○○
右上訴人因被告等妨害風化案件，不服台灣高等法院台中分院中華民國八十八年十一
月二十四日第二審判決（八十八年度上訴字第一七六六號，起訴案號：台灣台中地方
法院檢察署八十八年度偵字第二三四五號），提起上訴，本院判決如左：
    主  文
原判決撤銷，發回台灣高等法院台中分院。
    理  由
本件原判決引用第一審判決書記載之事實、證據及理由，認被告乙○○、甲○○有第
一審判決書事實欄所載之妨害風化犯行，因而維持第一審論處被告等共同以意圖營利
，容留良家婦女，與他人姦淫為常業罪刑之判決，駁回檢察官在第二審之上訴，併均
諭知緩刑三年，固非無見。
惟查：(一)、有罪之判決書，應於主文內載明所犯之罪，並應記載所諭知之主刑，如有
從刑或刑之免除情形，亦應詳加記載，此觀刑事訴訟法第三百零九條第一款之規定甚
明。原判決引用第一審判決書理由之記載說明扣案之保險套七十八個、潤滑劑十三條
、避孕藥十三顆、營業帳單電腦序號表四張，係被告乙○○所有，供被告等犯罪所用
之物，而依刑法第三十八條第一項第二款之規定，併予諭知沒收。惟第一審判決主文
對於前開扣案之物品並無諭知「沒收」之記載，原判決未予撤銷糾正，竟予以維持，
已有未合。(二)、有罪判決書應記載犯罪事實及理由，而事實一欄，為判斷其適用法令
當否之準據，法院應將依職權認定與論罪科刑有關之事實，翔實記載，然後於理由內
逐一說明其憑以認定之證據，並使事實認定與理由說明，互相適合，方為合法。倘若
事實認定與理由說明，不相一致，或事實或理由欄內之記載，前後齟齬，按諸刑事訴
訟法第三百七十九條第十四款後段規定，均屬判決理由矛盾，當然為違背法令。第一
審判決理由欄二載謂「審酌乙○○從事媒介姦淫行業，藉以牟取不法利益，不思正當
營生，從事色情行業，貪圖不勞之利益，敗壞社會風氣，影響善良風俗，獲利豐厚，
經營規模非小，而甲○○擔當色情媒介工作，助長色情氾濫，又其二人犯罪後，猶不
知悔悟，飾詞狡辯，未見悔意等一切情狀，分別量處如主文所示之刑（即有期徒刑八
月、六月）」等語，且未予宣告緩刑。原判決事實及理由欄載謂經審理結果，認第一
審判決認事用法及量刑均無不當，應予維持，並引用第一審判決書記載之事實、證據
及理由，既已明將第一審判決書之前開記載，引用為原判決書理由之一部分，竟復
於原判決理由二載謂「查被告二人素行良好……因一時失慮，觸犯刑章，犯後坦承犯
行，並表示悛悔……審酌被告等經此次受刑之宣告教訓，應知所警惕，當無再犯之虞
，認所宣告之刑，以暫不執行為適當，均予緩刑三年，以啟自新。」等語，其此部分
理由之說明，前後齟齬而不相適合，亦有可議。(三)、修正前刑法第二百三十一條第一
項、第三項之意圖營利，引誘或容留良家婦女，與他人姦淫罪及其常業犯，均將「引
誘」或「容留」之行為列為各該罪構成要件之一。原判決引用第一審判決書記載之事
實及理由為其認定之事實及理由之記載，第一審判決書除認定記載被告等有容留良家
婦女與人姦淫之行為外，並認定被告等有媒介良家婦女與人姦淫之事實，理由欄復敘
明被告等引誘、媒介良家婦女林昕瑩、鄧月珠與男客姦淫等情，惟僅論以「容留」之
罪，對於所謂「引誘、媒介」之行為部分是否成罪？與「容留」犯行間之關係如何？
未詳加論述說明，原判決竟予維持，同有可議。檢察官上訴意旨指摘原判決不當，尚
非全無理由，應認有撤銷發回更審之原因。
據上論結，應依刑事訴訟法第三百九十七條、第四百零一條，判決如主文。
中      華      民      國    九十一    年      一      月   三十一     日
                              最高法院刑事第四庭
                                  審判長法官  董  明  霈
                                        法官  林  茂  雄
                                        法官  王  居  財
                                        法官  張  祺  祥
                                        法官  洪  清  江
      右正本證明與原本無異
                                              書  記  官
中      華      民      國    九十一    年      二      月      六      日
